【裁判字號】    94,交訴,157
【裁判日期】    950222
【裁判案由】    公共危險等
【裁判全文】
臺灣臺中地方法院刑事判決             94年度交訴字第157號
公  訴  人  臺灣臺中地方法院檢察署檢察官
被      告  甲○○
                    號6樓
上列被告因公共危險等案件，經檢察官提起公訴（九十四年度調
偵字第三六六號），本院合議庭裁定進行簡式審判程序，判決如
下：
    主    文
甲○○因過失傷害人，處有期徒刑伍月。又駕駛動力交通工具肇
事，致人傷害而逃逸，處有期徒刑壹年。應執行有期徒刑壹年肆
月。
    犯罪事實
一、甲○○於民國九十四年五月二十一日下午，偕同綽號「文修
    」之友人與乙○○等人，在臺中縣豐原市○村路旁某處飲用
    啤酒後，甲○○即騎乘其所有之車牌號碼ＳＲＹ－二四九號
    輕機車（員警未對其實施酒精濃度測試，無從得悉甲○○當
    時是否已達於不能駕駛動力交通工具之程度）外出，並搭載
    乙○○於後座。於同日下午六時五十五分許，甲○○騎乘上
    開機車附載乙○○，沿臺中縣潭子鄉○○路○段由北往南方
    向（即由臺中縣豐原市往臺中市方向）行駛，途經臺中縣潭
    子鄉○○路○段五０三巷口前時，本應注意車前狀況及兩車
    併行之間隔，並隨時採取必要之安全措施，且依當時天候晴
    、夜間有照明、路面乾燥無缺陷、無障礙物、視距良好等客
    觀情形，又無不能注意之特別情事，竟疏未注意而貿然駕車
    前行，致與同向行駛在旁、由許年翔（所涉過失傷害部分現
    由檢察官偵辦中）所駕駛之車牌號碼七九八－ＱＳ號自用大
    貨車右側發生擦撞，甲○○、乙○○均因而人車倒地，乙○
    ○並受有頭部外傷合併顱內出血及腦挫傷、左側凹陷性顱骨
    骨折、多處擦挫傷併瘀腫等傷害，並引發外傷性腦傷併雙側
    肢體偏癱與認知功能受損（經復健治療後，已可自行行走及
    吃飯梳洗，尚未達於重傷害程度，詳如後述）。甲○○於車
    禍肇事後，竟未電召救護車前來施予救援，亦未停留現場等
    候員警處理，反而因一時內心害怕，乃萌生肇事逃逸之犯罪
    故意，隨即騎乘上開機車駛離現場逃逸。嗣經員警多日查訪
    ，直至同年月二十八日晚間十一時十分許通知甲○○前來臺
    中縣警察局豐原分局潭北派出所接受詢問，始循線查悉上情
    。
二、案經乙○○告訴及臺中縣警察局豐原分局報請臺灣臺中地方
    法院檢察署檢察官偵查起訴。
    理    由
一、本件被告甲○○於準備程序中，先就上開犯罪事實為有罪之
    陳述，且所犯係死刑、無期徒刑、最輕本刑為三年以上有期
    徒刑以外之罪，經本院合議庭依刑事訴訟法第二百七十三條
    之一第一項之規定，裁定由法官一人獨任進行簡式審判程序
    ，先此敘明。
二、上開犯罪事實，業據被告甲○○於本院審理時坦承不諱，核
    與證人許年翔於警詢時證述本件車禍發生經過及被告肇事後
    逃逸等情明確，復有道路交通事故現場圖及調查報告表一份
    、肇事現場及車損照片十五張、行政院衛生署豐原醫院診斷
    證明書四份、中山醫學大學附設復健醫院診斷證明書一份附
    卷可稽。按汽車行駛時，駕駛人應注意車前狀況及兩車併行
    之間隔，並隨時採取必要之安全措施，道路交通安全規則第
    九十四條第三項定有明文。被告騎車外出自應依循前揭交通
    安全規定，注意左右兩側之行車動態，並保持適當併行之間
    隔，且依當時客觀情形，又無不能注意之特別情事，竟疏於
    注意而貿然前行，致與許年翔所駕自用大貨車發生擦撞，被
    告騎車行為顯有過失。且其過失行為直接造成車上乘客即告
    訴人乙○○受有上開傷勢，二者間亦具有相當因果關係至明
    。本案事證已臻明確，被告犯行洵堪認定。
三、核被告甲○○因過失駕駛行為致人受傷，又於騎車肇事致人
    傷害後未予救援旋即逃逸，所為係犯刑法第二百八十四條第
    一項前段之普通過失傷害罪，及刑法第一百八十五條之四之
    駕車肇事致人傷害逃逸罪。公訴意旨認被告前揭過失駕駛行
    為，業已造成告訴人乙○○引發外傷性腦傷併雙側肢體偏癱
    與認知功能受損等重傷害，而依刑法第二百八十四條第一項
    後段之過失重傷害罪嫌提起公訴，固非無見；惟經本院向行
    政院衛生署豐原醫院函查結果，告訴人乙○○經過半年復健
    治療後，已可自行行走，自己吃飯梳洗，雖因腦傷認知功能
    有影響，日常生活需他人協助提醒，但尚未達於重傷害之程
    度，有該院九十五年一月九日豐醫歷字第０九四０００九九
    一九號函在卷足憑。是以告訴人乙○○縱因本件車禍影響其
    認知功能，但尚未達於重大不治或難治之程度，肢體傷害部
    分亦逐漸恢復其原有功能，應與刑法第十條第四項之重傷害
    定義有別，被告即無再論以公訴意旨所稱過失致重傷害罪名
    之餘地。惟經本案公訴蒞庭檢察官於九十五年二月八日本院
    行準備程序時，當庭表示變更起訴法條為刑法第二百八十四
    條第一項前段之普通過失傷害罪，本院即無再援引刑事訴訟
    法第三百條規定之必要，僅此指明。另被告之重機車駕駛執
    照固經公路監理機關吊銷在案，並經員警於臺中縣警察局交
    通隊道路交通事故初步分析研判表記載至明；惟被告除上開
    重機車駕駛執照外，另有考領小型車普通駕駛執照，此有公
    路監理電子閘門查詢資料一份存卷可參，而依道路交通安全
    規則第六十一條第一項第四款之規定：「已領有小型車駕駛
    執照者，得駕駛輕型機器腳踏車。」則被告於本案係騎乘輕
    型機車肇事，仍可以其原有之小型車普通駕駛執照作為騎車
    之許可憑證，被告自無從適用道路交通管理處罰條例第八十
    六條第一項關於無照駕車致人受傷加重刑責之規定，附此敘
    明。至其所犯上開二罪間，則為犯意各別，行為互殊，應予
    分論併罰。爰審酌被告迄今仍未與告訴人乙○○就本案民事
    損害賠償部分達成和解，犯後態度已有可議，且告訴人受傷
    程度非輕，被告過失傷害犯罪所生危害實不容小覷；又被告
    肇事後隨即騎車逃逸，置他人生命安危及公共安全於不顧，
    尤其告訴人係受載於被告之人，被告理當更負有保護照料告
    訴人之義務，竟對告訴人之身體嚴重傷勢置若罔聞，惡性重
    大；再參以被告交通過失情節輕重、被告尚能於警詢及偵審
    期間表示認罪、具有高中畢業學歷之智識程度等一切情狀，
    分別量處如主文所示之刑，並定其應執行之刑，以示懲儆。
據上論斷，應依刑事訴訟法第二百七十三條之一第一項、第二百
九十九條第一項前段，刑法第二百八十四條第一項前段、第一百
八十五條之四、第五十一條第五款，罰金罰鍰提高標準條例第一
條前段，判決如主文。
本案經檢察官蔡雯娟到庭執行職務。
中    華    民    國    95    年    2     月    22    日
                  交通法庭  法  官  高文崇
附錄本案論罪科刑法條：
刑法第二百八十四條第一項：
因過失傷害人者，處六月以下有期徒刑、拘役或五百元以下罰金
，致重傷者，處一年以下有期徒刑、拘役或五百元以下罰金。
刑法第一百八十五條之四：
駕駛動力交通工具肇事，致人死傷而逃逸者，處六月以上五年以
下有期徒刑。
上正本證明與原本無異。
如不服本判決，應於送達後十日內向本院提出上訴狀（須附繕
本），上訴於台灣高等法院台中分院。
                            書記官  林淑慧
中    華    民    國    95    年    2    月    24    日


司法院資訊處製作；財團法人民間司法改革基金會備份。
